【裁判字號】    98,訴,361
【裁判日期】    981020
【裁判案由】    違反臺灣地區與大陸地區人民關係條例
【裁判全文】
臺灣高雄地方法院刑事判決               98年度訴字第361號
公  訴  人  臺灣高雄地方法院檢察署檢察官
被      告  乙○○
指定辯護人  本院公設辯護人丙○○
被      告  甲○○
指定辯護人  本院公設辯護人丁○○
上列被告因違反臺灣地區與大陸地區人民關係條例案件，經檢察
官提起公訴（97年度偵字第21783 號），本院判決如下：
    主  文
乙○○共同犯臺灣地區與大陸地區人民關係條例第七十九條第二
項之圖利使大陸地區人民非法進入臺灣地區罪，處有期徒刑參年
肆月，扣案之門號0000000000號行動電話（含SIM 卡）壹支沒收
。
甲○○共同犯臺灣地區與大陸地區人民關係條例第七十九條第二
項之圖利使大陸地區人民非法進入臺灣地區罪，處有期徒刑貳年
，扣案之門號0000000000號行動電話（含SIM 卡）壹支沒收。
    事  實
一、乙○○為臺灣籍漁船「昇長發3 號」之船長，明知大陸地區
    人民入境臺灣地區，應向主管之內政部入出國及移民署申請
    許可，未經許可不得擅自入境，竟基於意圖營利使大陸地區
    人民非法來臺之犯意，與年籍姓名不詳綽號「俊哥」之成年
    男子（下稱「俊哥」）及年籍姓名不詳綽號「小林」之成年
    男子（下稱「小林」）約定，由乙○○駕駛上開漁船前往大
    陸地區載運大陸地區人民非法入境臺灣地區，且事成後乙○
    ○可分得新臺幣（下同）7 、8 萬元，嗣乙○○於民國97年
    7 月31日以其所有0000000000號行動電話接獲「小林」之電
    話指示後，旋即以出海捕魚為由，邀請原不知情之甲○○於
    97年7 月31日23時許，共同駕駛上開船舶自高雄港出發前往
    大陸地區外海，並於抵達大陸地區外海（東經119 度50分、
    北緯25度28分）後，在上址停船等候，是時，業已支付如附
    表之代價予年籍姓名不詳之人之大陸地區人民薛理富、薛理
    貴、楊曉雲、蔡宏玉、蔡元英、陳珠等人（上開6 人涉犯國
    家安全法犯行部份均另由臺灣高雄地方法院檢察署檢察官職
    權不起訴處分）於97年8 月1 日21、22時許，自大陸地區之
    東澳港，搭乘由「小林」所雇用不知情之人士所駕駛之大陸
    籍舢舨出發至大陸地區外海（東經119 度50分、北緯25度28
    分）即上開漁船停船處後，再轉搭適停泊於上址，由乙○○
    及甲○○所駕駛之上開漁船，欲搭乘該船未經許可非法入境
    臺灣地區。俟大陸地區人民薛理富、薛理貴、楊曉雲、蔡宏
    玉、蔡元英、陳珠等6 人登上乙○○、甲○○所駕駛之漁船
    後，甲○○明知登船之6 人均為大陸地區人民，亦明知大陸
    地區人民入境臺灣地區，應向主管之內政部入出國及移民署
    申請許可，未經許可不得擅自入境，竟因上開大陸地區人民
    業經船長乙○○之安排而登船，其已難以拒絕上開大陸地區
    人民搭船，且乙○○承諾將提供3 萬元之報酬，甲○○遂與
    乙○○共同基於意圖營利使大陸地區人民非法來臺之犯意聯
    絡，與乙○○共同駕駛上開漁船載運上開大陸人士非法開往
    臺灣地區，嗣於97年8 月3 日凌晨零時30分許，乙○○、甲
    ○○所駕駛之上開漁船行經我國海域東經120 度2 分、北緯
    22度52分（位於高雄縣興達港外海7 哩）之中華民國臺灣地
    區12浬領海海域內，為員警登船臨檢盤查後查獲，始知上情
    。
二、案經行政院海岸巡防署海岸巡防總局中部地區巡防局移請高
    雄地方法院檢察署檢察官偵查起訴。
    理  由
壹、證據能力部分：
一、按被告以外之人於偵查中向檢察官所為之陳述，除顯有不可
    信之情況者外，得為證據，刑事訴訟法第159 條之1 第2 項
    定有明文。因此，證人即非法入境之大陸地區人民薛理富、
    薛理貴、楊曉雲、蔡宏玉、蔡元英、陳珠等人於偵查中之證
    詞，對被告而言，雖屬被告以外之人於偵查中向檢察官所為
    之陳述，惟上開證人陳述證詞時，均於證述前具結（見臺灣
    高雄地方法院檢察署97年度偵字第22118 號卷〈下稱偵卷〉
    第26頁至第31頁），亦無證據顯示檢察官在偵查時有不法取
    供之情形，且據證人做成證據之外部情狀，亦無證據顯示上
    開證述有顯不可信之情況，揆諸上揭說明，上開證人於偵查
    中之證述，均具有證據能力。
二、按被告以外之人於審判外之言詞或書面陳述，除法律有規定
    者外，不得作為證據，刑事訴訟法第159 條第1 項定有明文
    ；另按被告以外之人於審判外之陳述，雖不符前四條之規定
    ，而經當事人於審判程序同意作為證據，法院審酌該言詞陳
    述或書面陳述作成時之情況，認為適當者，亦得為證據；當
    事人、代理人或辯護人於法院調查證據時，知有第159 條第
    1 項不得為證據之情形，而未於言詞辯論終結前聲明異議者
    ，視為有前項之同意；同法第159 條之5規 定甚明。本院用
    以認定本案事實所憑之被告以外之人於審判外之言詞或書面
    陳述，檢察官、被告乙○○、甲○○及其等之辯護人於審判
    程序中均未曾聲明異議，又被告甲○○及其辯護人則並同意
    將之作為證據（見本院卷第44頁），本院復審酌該等言詞或
    書面陳述作成時之情況均屬正常，且與本案相關之待證事實
    具有關連性，認適當作為證據，依前開之規定，認上開陳述
    均具有證據能力，合先敘明。
貳、實體部分：
一、訊據被告乙○○、甲○○對於上揭犯罪事實迭於警詢、偵訊
    及本院審理時均坦承不諱，核與證人即非法入境之大陸地區
    人民薛理富、薛理貴、楊曉雲、蔡宏玉、蔡元英、陳珠於偵
    查、警詢中之證詞相合（見偵卷第23頁至25頁；海岸巡防署
    海岸巡防總局中部地區巡防局97年8 月3 日嘉義機字第0970
    002205號刑事案件移送書所附警詢筆錄〈下稱警卷〉第23頁
    至第69頁），並有海岸巡防署海岸巡防總局97年8 月2 日洋
    局直檢字第9729570 號直屬船隊檢查紀錄表、蒐證照片10張
    附卷可稽（見警卷第7 頁至第11頁、第70頁），復有被告乙
    ○○所有門號0000000000號行動電話（含SIM 卡）1 支扣案
    可佐。是被告乙○○、甲○○之上開自白核與事實相符，均
    得為認定事實之依據；足見被告乙○○、甲○○駕駛漁船載
    運大陸地區人民非法進入臺灣地區之事實，已堪認定。
二、按所謂意圖營利，只要行為人有謀求利益之主觀意圖即可，
    至於謀求之利益多寡並非所問。被告乙○○、甲○○既分別
    因7 、8 萬元、3 萬元之利益，同意駕駛漁船載運上開大陸
    地區人民非法進入臺灣地區，已如前述，則其等主觀上有營
    利之意圖甚明。是核被告乙○○、甲○○所為，均係犯臺灣
    地區及大陸地區人民關係條例第79條第2 項之圖利使大陸地
    區人民非法進入臺灣地區罪。再按中華民國之領海為自基線
    起至其外側12浬間之海域，中華民國領海及鄰接區法第3 條
    定有明文，是查被告乙○○、甲○○係駕駛漁船載運大陸地
    區人民至東經120 度2 分、北緯22度52分處（即位於高雄縣
    興達港外海7 哩），顯已進入我國領域，其等上開犯行應屬
    既遂無訛，附此敘明。次按共同實施犯罪行為之人，在合同
    意思範圍內，相互利用他人之行為，以達其犯罪之目的，原
    不必每一階段均參與，祗須分擔犯罪行為之一部，即應對於
    全部所發生之結果共同負責；又共同正犯之意思聯絡，不限
    於事前有所協議，於行為當時，基於相互之認識，以共同犯
    罪之意思參與者，亦無礙共同正犯之成立；而其意思聯絡，
    原不以數人間直接發生者為限，即有間接之聯絡者，亦包括
    在內；是被告乙○○、甲○○與「俊哥」、「小林」、上開
    收受上揭大陸地區人民所交付代價之年籍姓名不詳之人間，
    就上開犯行，均係在合同意思範圍內，相互利用他人之行為
    ，以達其等意圖營利而使大陸地區人民非法進入臺灣地區之
    目的，其等就上開犯行間，自有犯意之聯絡及行為分擔，均
    應論以共同正犯。又被告甲○○雖與被告乙○○共同意圖營
    利駕駛上開漁船載運上開大陸地區人民入境臺灣，然查上開
    犯行事前均由被告乙○○與「俊哥」「小林」聯繫規劃，被
    告甲○○毫不知情，直至被告乙○○將上開漁船駕駛至上開
    地點搭載上開大陸地區人民時，被告甲○○始發現有異，係
    因身為船長之被告乙○○已讓上開地區人民登船，並向被告
    甲○○表示已無法回頭並應允給予3 萬元報酬，被告甲○○
    始應允共同將上開漁船開回臺灣乙情，業經被告乙○○於偵
    訊、本院審理時供陳明確在卷（見本院卷第78頁；臺灣高雄
    地方法院檢察署97年度偵字第21783 號卷第31頁），足見被
    告甲○○對於本件犯行事前並不知情，並未與本件主謀「俊
    哥」「小林」共同謀議本件犯行，其顯非居於本件犯行之謀
    劃人員，又其係直至上開大陸地區人民業已登船，在被告乙
    ○○之慫恿下，始同意駕船搭載上開大陸地區人民，是其涉
    入本件犯行程度顯然不深，再考量上開大陸地區人民業經身
    為船長之安排登船，且被告甲○○當時位處茫茫大海，自尚
    難反對身為船長被告乙○○之決定，是其應允犯下本件犯行
    ，其情顯有堪以憫恕之處，又其約定報酬僅3 萬元且尚未取
    得，是倘科以臺灣地區與大陸地區人民關係條例第79條第2
    項之法定本刑3 年以上10年以下有期徒刑之重刑，仍嫌過重
    ，顯有情輕法重，失之苛酷之情形，客觀上已足以引起一般
    同情，故認本件犯罪情狀已達顯可憫恕之程度，是就被告甲
    ○○所犯臺灣地區與大陸地區人民關係條例第79條第2 項之
    罪，爰依刑法第59條之規定，減輕其刑。爰審酌被告乙○○
    、甲○○均明知大陸地區人民未經依法申請許可，不得進入
    臺灣地區，竟意圖為自己不法利益，而以非法偷渡之手段，
    使不明意圖之大陸地區人民進入臺灣地區，其所為影響社會
    治安及國家安全甚鉅，且被告乙○○、甲○○均正值壯年，
    非無謀生能力之人，竟基於營利之意圖而為本案犯行，罪行
    非輕，惟其等於犯後均能坦承犯行，犯後態度尚屬良好，及
    其等在本案中各所擔任之角色、參與分工情形、尚未獲得任
    何利益，暨其等犯罪之動機、目的、手段、對社會所生危害
    等一切情狀，分別量處如主文所示之刑。又扣案之門號0000
    000000號行動電話（含SIM 卡）1 支，為被告乙○○所有且
    用於與「小林」聯繫本件犯行事宜乙節，為被告乙○○於本
    院審理時供陳明確（見本院卷第74頁、第78頁），是該行動
    電話顯為被告所有且供本件犯罪所用之物，應依刑法第38條
    第1 項第2 款予以沒收。又觀之卷附之臺中縣政府95年7 月
    6 日特漁字第25號漁業執照載明「漁業人：楊田美珍」（見
    警卷第79頁），是扣案之上開漁船雖為供本件犯罪之用，但
    尚難認係屬本件被告或其共犯所有，爰不宣告沒收，附此敘
    明。
據上論斷，應依刑事訴訟法第299 條第1 項前段，臺灣地區與大
陸地區人民關係條例第79條第2 項，刑法第28條、第59條、第11
條前段、第38條第1 項第2 款，判決如主文。
本案經檢察官王兆琳到庭執行職務。
中    華    民    國    98    年    10    月    20    日
                  刑事第十三庭  審判長法  官  黃蕙芳
                                      法  官  王宗羿
                                      法  官  王參和
以上正本證明與原本無異。
如不服本判決應於收受送達後10日內向本院提出上訴書狀，並應
敘述具體理由；如未敘述上訴理由者，應於上訴期間屆滿後20日
內向本院補提理由書（均須按他造當事人之人數附繕本）「切勿
逕送上級法院」。
中    華    民    國    98    年    10    月    21    日
                                      書記官  陳惠玲
附錄論罪科法條：
臺灣地區與大陸地區人民關係條例第15條下列行為不得為之：
一、使大陸地區人民非法進入臺灣地區。
二、明知臺灣地區人民未經許可，而招攬使之進入大陸地區。
三、使大陸地區人民在臺灣地區從事未經許可或與許可目的不符
    之活動。
四、僱用或留用大陸地區人民在臺灣地區從事未經許可或與許可
    範圍不符之工作。
五、居間介紹他人為前款之行為。
臺灣地區與大陸地區人民關係條例第79條：
違反第15條第1款規定者，處一年以上七年以下有期徒刑，得併
科新臺幣一百萬元以下罰金。
意圖營利而犯前項之罪者，處三年以上十年以下有期徒刑，得併
科新臺幣五百萬元以下罰金。
前二項之首謀者，處五年以上有期徒刑，得併科新臺幣一千萬元
以下罰金
。
前三項之未遂犯罰之。
中華民國船舶、航空器或其他運輸工具所有人、營運人或船長、
機長、其他運輸工具駕駛人違反第15條第1款規定者，主管機關
得處該中華民國船舶、航空器或其他運輸工具一定期間之停航，
或廢止其有關證照，並得停止或廢止該船長、機長或駕駛人之職
業證照或資格。
中華民國船舶、航空器或其他運輸工具所有人，有第 1 項至第 4
項之行為或因其故意、重大過失致使第3人以其船舶、航空器或
其他運輸工具從事第1項至第4項之行為，且該行為係以運送大陸
地區人民非法進入臺灣地區為主要目的者，主管機關得沒入該船
舶、航空器或其他運輸工具。所有人明知該船舶、航空器或其他
運輸工具得沒入，為規避沒入之裁處而取得所有權者，亦同。
前項情形，如該船舶、航空器或其他運輸工具無相關主管機關得
予沒入時，得由查獲機關沒入之。
  附表：
 ┌──┬────┬─────┬──┬────┬─────┐
 │編號│被告姓名│支付費用  │編號│被告姓名│支付費用  │
 │    │        │（人民幣）│    │        │（人民幣）│
 ├──┼────┼─────┼──┼────┼─────┤
 │ 1  │薛理富  │3 萬元    │ 4  │蔡宏玉  │3 萬5,000 │
 │    │        │          │    │        │元        │
 ├──┼────┼─────┼──┼────┼─────┤
 │ 2  │薛理貴  │3 萬元    │ 5  │陳珠    │2 萬3,000 │
 │    │        │          │    │        │元        │
 ├──┼────┼─────┼──┼────┼─────┤
 │ 3  │楊曉雲  │3 萬3,000 │ 6  │蔡元英  │2 萬2,000 │
 │    │        │元        │    │        │元        │
 └──┴────┴─────┴──┴────┴─────┘


司法院資訊處製作；財團法人民間司法改革基金會備份。
